臺灣臺南地方法院刑事判決　　　　　　　　　　　　　　九十年度訴字第九三四號
　　公　訴　人　臺灣臺南地方法院檢察署檢察官
　　被　　　告　丙　○　○
　　指定辯護人　本院公設辯護人　甲○○
　　被　　　告　乙　○　○
右列被告因違反毒品危害防制條例案件，經檢察官提起公訴（九十年度偵字第五○二
九、五○三二號），本院判決如左：
    主  文
丙○○連續販賣第二級毒品，處有期徒刑柒年陸月；扣案之第二級毒品安非他命柒小
包（合計淨重柒點肆壹公克）均沒收銷燬之，扣案之行動電話壹支、電池壹個均沒收
；販賣第二級毒品所得新臺幣貳仟元沒收，如全部或一部不能沒收時，以其財產抵償
之。
乙○○幫助販賣第二級毒品未遂，處有期徒刑壹年拾月，緩刑伍年。
    事  實
一、丙○○基於意圖營利之概括犯意，以0000000000號行動電話為聯絡工
    具，於民國九十年三、四月間，連續在臺南縣新市鄉○○村○道○○○路段，以
    新臺幣（下同）一千元之價格，販賣第二級毒品安非他命予綽號「阿忠」之丁○○二次；丙○○又承前揭販賣毒品之概括犯意，乙○○則基於幫助販賣第二級毒
    品之犯意，於九十年四月二十六日十五時四十六分許由丙○○駕駛Ｃ九─Ｐ六一
    二號自小客車附載乙○○，前往臺南縣新市鄉○○村○道台一線三一三．六公里
    處，欲將安非他命販賣予丁○○，途中為避免警方臨檢查獲，致販賣無功，丙○○並在車內將其所有安非他命一小包（淨重一．四八公克）放置香煙盒內交付乙○○保管；嗣於同日十六時十分許，因丁○○向警方檢舉，為埋伏警員在上開省
    道路段當場查獲而未遂，並自乙○○身上扣得上開安非他命一小包，又隨即在臺
    南縣新市鄉永就村三之一號丙○○住處實施搜索，扣得安非他命六小包（淨重五
    ．九三公克）及分裝袋八十四個，另經臺灣臺南地方法院檢察署檢察官於九十年
    五月四日，在臺灣臺南看守所丙○○保管物品中扣得上開行動電話一支及電池一
    個。
二、案經臺南縣警察局麻豆分局報請臺灣臺南地方法院檢察署檢察官偵查起訴。
    理  由
壹、被告丙○○部分：
一、訊據被告丙○○於警訊時坦承查獲當日係攜帶安非他命，準備販賣予綽號「阿忠
    」之丁○○，尚未交易即為警查獲一情，及於偵查中對於右揭時、地販賣安非他
    命予綽號「阿忠」之丁○○二次，交易金額分別為一千元之事實坦承不諱（見臺
    灣臺南地方法院檢察署九十年度偵字第五○二九號偵查卷第一○八頁），核與證
    人丁○○於偵查中經與被告當庭對質結果，證稱其曾於九十年四月初在省道台一
    線新市鄉路段幫其朋友綽號「大達」之人，向被告丙○○購買安非他命二次、金
    額都是一千元及本件係其向麻豆派出所檢舉被告丙○○販毒等情，除係證人自己
    購買或證人幫別人購買及購買時間稍有出入外，其餘就購買之次數、地點及金額
    等細節則大致相符（見同上偵查卷第一○八頁）；並經共同被告乙○○迭於警訊
    及偵查中供稱查獲當日係被告邀其作伴，準備販賣安非他命予他人等情；且該扣
    案之白色結晶體七小包，經送法務部調查局鑑驗結果，確係第二級毒品安非他命
    （其中六小包淨重為五，九三公克及其中一小包淨重為一．四八公克，合計淨重
    七．四一公克），有該局九十年九月二十日陸(一)字第９００５６９１６號檢驗
    通知書一紙在卷可參；又近來政府為杜絕毒品之氾濫，對於查緝施用及販賣毒品
    之工作，無不嚴加執行，販賣毒品罪又係重罪，設若無利可圖，衡情一般持有毒
    品之人當無輕易將所持有之安非他命轉讓他人而甘冒於再次向他人購買時，而有
    被查獲移送法辦之危險之理，足證被告出售毒品顯有圖利之意圖，應堪認定。
二、被告丙○○嗣於本院翻異前詞，辯稱：伊有心臟病，於偵查中恐遭羈押，始自承
    販賣毒品；丁○○於偵查中陳稱向伊購買安非他命之時間，與伊所供稱之時間不
    符，足見丁○○之證言不實，查獲當時伊係拿幫丁○○購買之三千元安非他命給
    丁○○，並非販賣云云。惟查：
    (一)被告於案發當時已三十四歲，且精神狀況正常，應屬具有相當社會經驗之成年
      人，且被告在本案之前亦曾因傷害致死，經法院判處有期徒刑三年六月確定之
      犯罪前科記錄，此有本院被告全國前案紀錄表附卷可稽，足見其顯已有涉案及
      偵審之經驗，而販賣毒品行為係警方極力查緝之嚴重犯罪行為，其刑責甚重（
      法定刑為死刑或無期徒刑），此為一般人所週知之事實，被告既為三十四歲之
      正常成年人，且本身亦有涉案及偵審之經驗，則其對自承販賣毒品犯行之後果
      ，理應知之甚明，倘被告確屬無辜清白，則其理當於警、偵訊時極力否認辯駁
      ，以免無端遭受重刑追訴，始合常理，乃其竟謂其係為求暫時獲交保而迭次誣
      陷自己故意承認不實之販毒犯行云云，顯與情理有重大悖謬，難予置信，堪認
      被告係因案發時前往現場交易時被警方當場查獲，且證人丁○○於偵查中經與
      其對質結果亦當場指證係向被告購買毒品無誤。足見被告見其犯行已無法抵賴
      推諉，乃自行坦認犯行，以先求獲取檢察官同意交保回家，以免遭收押禁見，
      俟日後法院審理時再設法翻案否認，此正係被告在警、偵訊時在其自由意識之
      下迭次坦認本件販毒犯行，嗣被告因施用毒品案解送臺灣臺南看守所執行觀察
      、勒戒，經本院認原羈押原因消滅，撤銷羈押後，自本院審理時起竟翻異前供
      ，迭次否認本件販毒犯行之真正原因。因此，被告為圖獲檢察官交保而坦承本
      件犯罪，固屬事實，然其顯不可能僅為圖交保而誣陷自己故意承認不實之販毒
      犯行，其所坦認者乃係其確實涉犯之販毒犯行，被告為圖獲交保而承認本件犯
      行與其確有前揭販毒犯行之事實，二者自可兼容並存，並無互相排斥之關係，
      因此，被告上開所辯，不足憑採。
    (二)按證人之陳述部分前後不符，或相互間有所岐異時，究竟何者為可採，法院仍
      得本於自由心證予以斟酌，非謂一有符或予盾，即應認其全部均為不可採信，
      最高法院七十四年台上字第一五九九號判例意旨參照。查證人丁○○雖迭於偵
      審中證稱：伊未有吸食毒品之習慣，係伊朋友向被告購買安非他命，非伊向被
      告購買安非他命云云，且就其朋友究係綽號「佳佳」、「大達」或「大尾」之
      人，屢次供稱不一，惟就被告確有販賣安非他命一節，則前後均證稱一致；證
      人雖迭陳稱其未有吸食毒品之習慣云云，惟經檢察官於偵查中核發搜索票，搜
      索證人住處並採擷證人尿液送鑑驗結果，確呈甲基安非他命及嗎啡陽性反應，
      有法務部調查局九十年十月十五日陸(一)字第９００６２０５９號檢驗通知書
      影本一件附卷可稽（見本院卷第六三頁），足見證人確有吸食安非他命之習慣
      ；況且毒品買賣交易因涉刑責，一般人無不隱密行之，且除非熟稔且為己所信
      任之人，衡情少有託他人交易之理，然證人既稱係幫朋友購買，卻又無法明確
      指稱係向何人購買，且經屢次傳喚，其所稱朋友之人均陳稱不一，顯見其為避
      免遭刑事追訴，始供稱非其本人購買，而係其幫朋友購買云云；參以偵查中經
      檢察官命被告及證人當庭對質結果，被告供稱曾販賣安非他命予證人二次，金
      額皆為一千元，其不認識大達之人，交易時證人均一人前往等情（見偵查卷第
      一○八至一○九頁），是依照上開說明，經本院比較先後證述與其他事證相互
      斟酌結果，認應係證人本身向被告購買安非他命無訛，況縱證人確係幫他人購
      買，亦無礙於被告販賣毒品犯行之成立。至證人就購買毒品之時間，因記憶因
      素，所述與被告有所出入，然九十年三月間與九十年四月初，時間差距甚微，
      揆諸上開說明，尚難僅憑此點即認證人之證述全不可採。
    (三)被告嗣雖改稱：查獲當日係欲將其幫證人購買之安非他命拿給證人，其不是要
      販賣云云，惟被告於查獲當時確係欲販賣安非他命予證人一節，業據其於警訊
      及偵查中自白不諱，核與證人丁○○證述情節及共同被告乙○○於警訊及偵查
      中之供述相符，且證人即麻豆派所員警陳聰仁於偵查中亦證稱：係綽號「阿忠
      」之丁○○至派出所報案稱有人要販賣其安非他命，且告知對方車號等語（見
      偵查卷第一二二至一二三頁）；至共同被告乙○○嗣雖亦翻異前詞，改稱其於
      警訊中因警察作勢打伊，伊會害怕，所言不實在云云，惟證人即製作被告乙○○警訊筆錄之警員陳耿賢於本院證稱：被告乙○○當時之精神狀況很穩定，並
      無害怕之樣子，筆錄所載皆係被告乙○○自己之供述，否則伊無法得知記載等
      語（見本院卷第一二五頁），足見共同被告乙○○嗣後改稱之詞，顯係卸責之
      詞，委無足取，況其於本院審理中又供稱：檢察官未嚇伊，係因被告丙○○承
      認，其才跟著承認等語，益見其前揭否認之陳述，不足採信。
    (四)綜上所陳，本院經比較被告前後供述與其他事證相互結合運用之可信情況擔保
      程度，認其事後所辯尚乏更為可信之旁證以供審認，無從推翻前述業已互核相
      符之積極證據。本件事證明確，被告犯行洵堪認定，自應依法論科。
三、公設辯護意旨略辯稱：依證人丁○○於本院審理中係證稱其未向被告丙○○購買
    毒品，係聽聞綽號「大尾」之朋友曾向被告丙○○購買毒品，是其證言係屬傳聞
    證據，不得採為不利於被告之證據；又據證人丁○○之證述，係因其知道大尾欲
    找被告丙○○購買毒品，始報警查獲被告，證人丁○○與被告丙○○間並無真正
    買賣毒品之合意，係為配合警方以此種陷害教唆之方式，令被告丙○○產生販賣
    毒品之意圖，再予以逮捕，其行為已違反程序正義原則，無證據能力，是亦不得
    採為不利於被告之證據。經查：
    (一)證人丁○○確有向被告購買毒品，而非僅係聽聞綽號「大尾」之朋友所陳述，
      已如前述，故證人丁○○之證言，並非傳聞證據，自得採為認定被告犯行之證
      據基礎。
    (二)所謂誘捕偵查，於現今美、德國等法治進步國家中，實務上認係擔負犯罪取締
      工作之偵查機關本身或遵照偵查機關指示者，誘發他人犯罪，而於其實施犯罪
      時加以逮捕，並進而追訴、處罰之偵查方法。其類型大別有二：一是「機會提
      供型」，即對原本潛藏犯意者，強化其犯意或提供機會使其實施犯罪。二是「
      犯意誘發型」，即對本無犯意存在之他人，誘其犯罪。目前美國實務認為，在
      誘捕偵查中，偵查人員之行為若未違反普通正義觀念以及有害於正當法律程序
      所建立之基本的公正性 (funda-me ntal fairness)，亦即偵查人員絲毫無侵
      害被告受憲法上所保障之任何權利，則自不得以誘捕抗辯排除偵查人員因此所
      取得之證據資料。故在前開二種類型中，原則上承認「機會提供型」的證據取
      得之適法性，蓋被告此時自始便存在「已有的犯罪傾向」性格，此時，誘捕行
      為與被告犯罪行為間僅在於機會提供之點上有關聯，而不得被認為係「陷阱」
      。但對「犯意誘發型」，則認被告原本並未具有犯意，應被認係「欠缺謹慎的
      無辜者」 (unwary innocent)，且此時有侵害憲法保障被告知人權之虞，自應
      認為違反正當法律程序而排除因此所取得之證據資料。經查，本件係證人丁○○與被告相約購買毒品之時間、地點後，再由證人丁○○向警方報案，由警員
      在交易地點埋伏，嗣被告依約攜帶證人所訂購之毒品至現場後，隨即遭警逮捕
      ，足見被告原本即具有販毒之犯意，並非證人誘其犯罪，且本件提供被告犯罪
      機會者，並非偵查人員，警方僅係接獲報案後，於交易地點伺機埋伏而查獲，
      與上揭說明「誘捕偵查」之定義尚有未合，其所為之偵查逮捕行為本身並未侵
      害被告受憲法所保障之任何權利，故警員藉此因此所取得之證據資料，自得作
      為本院認事用法之依憑，而具有證據能力，合先敘明。
四、按毒品或偽禁藥品之販賣，凡基於營利之目的，販入或賣出，有一於此，犯罪即
    屬既遂（二十五年非字第一二三號判例、司法院院解字第四○七七號解釋及最高
    法院六十六年一月二十四日六十六年度第一次刑事庭庭推總會決議(二)意旨參照）
    。核被告丙○○先後二次販賣安非他命予證人丁○○之行為，係犯毒品危害防制
    條例第四條第二項之販賣第二級毒品既遂罪。被告於九十年四月二十六日十六時
    十分許之販賣犯行，係證人丁○○為檢舉被告販賣毒品犯行，而主動以0000
    000000號行動電話與被告所使用之0000000000號行動電話聯絡
    購買，此觀諸上開二支電話之雙向通聯紀錄記載，於當日十五時四十六分許，係
    0000000000號丁○○所使用之行動電話主動發話予被告自明（見偵查
    卷第六二頁及第七七頁），且經證人丁○○迭於偵審中證稱係其檢舉被告販毒一
    節屬實，是該次並無購買之合意，惟被告既有販毒之故意，且依約攜帶毒品前往
    ，即已著手實施販毒之行為，而警察既已埋伏在側，伺機逮捕，事實上其二人不
    能真正完成買賣行為毒品之行為，是被告該次販賣安非他命予丁○○之行為，應
    屬未遂（最高法院八十五年第四次刑庭會議決議意旨參照），核係犯毒品危害防
    制條例第四條第五項、第二項之販賣第二級毒品未遂罪。其先後三次販賣安非他
    命之犯行（二次既遂、一次未遂），時間緊接，所犯係構成要件相同之罪，顯係
    基於概括犯意為之，應依連續犯論以既遂之一罪，其持有毒品之低度行為，應為
    販賣毒品之高度行為所吸收，不另論罪。爰審酌被告為牟利而販賣安非他命，嚴
    重戕害國民身心健康，販賣之次數、數量、所得利益不多，且犯罪後態度等一切
    情狀，量處如主文所示之刑。又扣案之第二級毒品安非他命七小包（合計淨重七
    ‧四一公克），係屬查獲之毒品，不問屬於犯人與否，應依毒品危害防制條例第
    十八條第一項前段規定宣告沒收銷燬之；扣案之行動電話一支及電池一個則係被
    告與丁○○用以聯絡購買毒品事宜之工具，業據被告供明在卷（見本院卷第一○
    七頁），應依刑法第三十八條第一項第二款之規定，併諭知沒收。另被告販賣安
    非他命予證人丁○○所得之財物共二千元，應依毒品危害防制條例第十九條第一
    項規定宣告沒收，如全部或一部不能沒收時，以其財產抵償之。至扣案之八十四
    個分裝袋，係被告施用安非他命所用之物，業據其供明在卷（見本院卷第一○七
    、一三○頁），並無證據足資證明與本件販賣犯行有何直接、緊密之關連，茲不
    為沒收之宣告。
貳、被告乙○○部分：
一、訊據被告乙○○於警訊及偵查中對於右揭時、地接受共同被告丙○○之邀約，陪
    同被告丙○○前往販賣安非他命予他人，且受被告丙○○託付代其持有安非他命
    之事實不諱，核與共同被告丙○○迭於警訊及偵查中供稱：伊邀乙○○作伴，準
    備販售安非他命予綽號阿忠之男子，伊本來將安非他命放在伊之口袋內，但為避
    免臨檢為警查獲，故將毒品放在乙○○之香煙盒內交予乙○○，並告知乙○○伊
    放人安非他命等情相符（見警卷及偵查卷第一五頁及聲羈卷第八頁），且本件查
    獲時確自被告乙○○身上搜得安非他命一小包（淨重一．四八公克），是被告於
    警訊及偵查中之自白，核與卷內其他積極證據相符，應可認為真實。雖被告乙○○嗣於本院辯稱：伊表哥丙○○約伊出去玩，伊不知道要去販賣安非他命，於警
    訊時係因警察作勢打伊，伊會緊張才亂講，於偵查中因伊表哥丙○○坦承犯行，
    伊始跟著坦承云云；惟查：證人即製作被告乙○○警訊筆錄之警員陳耿賢於本院
    證稱：被告乙○○當時之精神狀況很穩定，並無害怕之樣子，筆錄所載皆係被告
    乙○○自己之供述，否則伊無法得知記載等語（見本院卷第一二五頁），足見被
    告乙○○嗣後辯稱警察作勢打伊，伊緊張才亂講云云，尚難採信；且其既自承於
    偵查中，檢察官未嚇伊一節（見本院卷第一○六頁），足見其於偵查中坦承犯行
    ，係基於自由意識所為之供述，是其於本院審理時始改口稱不知道要去販賣安非
    他命等情，不足採信。再者，辯護人之辯護意旨亦謂：被告乙○○固坦承代共同
    被告丙○○藏置欲販賣予丁○○之安非他命一小包之事實，然被告乙○○係囿於
    表兄弟情誼陪同前往，主觀上並無販賣毒品之意思，且客觀上僅代為持有安非他
    命，避免臨檢為警查獲，並無交付安非他命之構成要件行為，是被告乙○○之行
    為應僅成立幫助犯（見本院卷第一一一至一一三頁辯護意旨狀），益見被告乙○○知悉被告丙○○之物係交付安非他命，且亦知被告丙○○擬前往販賣安非他命
    予他人之情事，是其於主觀上係基於幫助被告販賣之意思，為避免警方臨檢查獲
    ，而代被告丙○○持有安非他命，是其幫忙持有安非他命之行為，係對被告丙○○販賣安非他命之犯行加以助力，使其易於實現犯行之行為，是本件事證明確，
    被告乙○○幫助販賣第二級毒品之犯行，堪予認定，自應依法論科。
二、被告乙○○係基於幫助他人販賣第二級毒品之犯意而為前開犯行，核其所為係犯
    毒品危害防制條例第四條第五項、第二項及刑法第三十條第二項之幫助販賣第二
    級毒品未遂罪。至公訴人認被告乙○○與丙○○係共同涉犯毒品危害防制條例第
    四條第五項、第二項之販賣第二級毒品未遂罪，係以被告乙○○陪同丙○○前往
    販賣安非他命及被告乙○○代被告丙○○持有安非他命等為其論據；惟按刑法上
    所謂正犯，係指以自己犯罪之意思參與犯罪，或雖非以自己意思參與犯罪，然其
    所參與者係犯罪構成要件之行為者而言（大法官會議釋字第一○九號解釋文參照
    ）；次按毒品或偽禁藥品之販賣，係基於營利之目的，販入或賣出，有一於此，
    犯罪即屬既遂（二十五年非字第一二三號判例、司法院院解字第四○七七號解釋
    及最高法院六十六年一月二十四日六十六年度第一次刑事庭庭推總會決議(二)意旨
    參照），查本件被告乙○○僅係陪同被告丙○○前往販賣安非他命，並未得到任
    何好處，業據被告乙○○與丙○○供承明確，是被告乙○○並非基於營利之目的
    與被告丙○○前往販賣安非他命予他人，且其並非於事前即與被告丙○○同謀販
    賣，而係受邀陪同前往後，始施以前揭之助力行為，尚難認單純受邀陪同之行為
    具有自己犯罪之意思，應認其並非基於自己之意思而參與犯罪；又其在客觀上僅
    係代被告丙○○持有安非他命，並未與證人議定時間、地點及交易金額，亦未有
    交付安非他命之行為，業據證人丁○○證述其不認識被告乙○○等語屬實（見偵
    查卷第八八頁及本院卷第五○頁），且被告乙○○亦無代被告丙○○販入安非他
    命之行為，是其持有安非他命之行為，並不該當於販賣之構成要件行為，則依照
    前揭正犯之定義說明，應認被告乙○○之行為並不構成販賣毒品犯行之正犯，是
    被告乙○○共同販賣第二級毒品行為即難成立，公訴人起訴法條應予變更。又被
    告係基於幫助之犯意而為本件犯行，應依刑法第三十條第二項規定，依正犯之刑
    減輕之；又正犯即被告丙○○之犯行既為未遂，從犯之被告乙○○所為幫助犯行
    亦為未遂，應依刑法第二十六條前段規定，按既遂犯之刑度減輕其刑，並依法遞
    減之。爰審酌被告犯罪之動機、品行、手段及犯後態度等一切情狀，量處如主文
    所示之刑。末查被告前未曾受有期徒刑以上刑之宣告，有臺灣高等法院被告全國
    前案紀錄表一件附卷可稽，因一時思慮未周，並囿於與被告丙○○表兄弟情誼而
犯此罪名，惡性非重，且其個性純樸，思想單純內向，平時素行良好，亦有其所
    居住村里長及工作同事之陳情書附卷可參（見本院卷第一一五、一一六頁），參
    以其行為時年僅二十三歲，學歷不高，係因欠缺法治觀念一時失察始罹此重罪，
    本院認經此起訴審判科刑，已足促其警惕，信無再犯之虞，故認上開宣告之刑，
    以暫不執行為適當，爰宣告緩刑五年，以啟自新。
據上論斷，應依刑事訴訟法第第二百九十九條第一項前段、第三百條，毒品危害防制
條例第四條第二項、第五項、第十八條第一項前段、第十九條第一項，刑法第十一條
前段、第五十六條、第三十八條第一項二款、第三十條、第二十六條前段、第七十四
條第一款，判決如主文。
本案經檢察官洪士傑到庭執行職務。
中      華      民      國    九十一    年      三      月    二十二    日
                                  臺灣臺南地方法院刑事第四庭
                                      審判長法  官  簡  慧  娟
    法  官  張  瑛  宗
                                            法  官  林  欣  玲
右正本證明與原本無異。
如不服本判決，應於判決送達後十日內，向本院提出上訴狀。
                                            書記官  莊  淑  雅
中      華      民      國    九十一    年      三      月    二十二    日
附錄本案論罪科刑法條全文：
毒品危害防制條例第四條
製造、運輸、販賣第一級毒品者，處死刑或無期徒刑；處無期徒刑者，得併科新台幣
一千萬元以下罰金。
製造、運輸、販賣第二級毒品者，處無期徒刑或七年以上有期徒刑，得併科新台幣七
百萬元以下罰金。
製造、運輸、販賣第三級毒品者，處五年以上有期徒刑，得併科新台幣五百萬元以下
罰金。
製造、運輸、販賣專供製造或施用毒品之器具者，處一年以上七年以下有期徒刑，得
併科新台幣一百萬元以下罰金。
前四項之未遂犯罰之。
